【裁判字號】    98,訴,3843
【裁判日期】    990907
【裁判案由】    偽造文書等
【裁判全文】
臺灣臺中地方法院刑事判決              98年度訴字第3843號
公  訴  人  臺灣臺中地方法院檢察署檢察官
被      告  丙○○
            戊○○
            乙○○
上列被告因偽造文書等案件，經檢察官提起公訴（98年度偵字第
21647號），本院判決如下：
    主    文
丙○○共同犯詐欺取財罪，累犯，處有期徒刑壹年捌月。又共同
犯詐欺取財罪，累犯，處有期徒刑貳年。又共同犯行使偽造私文
書罪，累犯，處有期徒刑壹年貳月，減為有期徒刑柒月；偽造參
份荷蘭銀行資金證明上之偽造「Fanny Tseng 」署名參枚（每份
各壹枚）及偽造「Ke ith Sun」署名壹枚署押沒收。又共同犯詐
欺取財罪，累犯，處有期徒刑壹年陸月，減為有期徒刑玖月。應
執行有期徒刑肆年；偽造參份荷蘭銀行資金證明上之偽造「Fann
y Tseng 」署名參枚（每份各壹枚）及偽造「Keith Sun 」署名
壹枚署押沒收。
戊○○共同犯詐欺取財罪，處有期徒刑壹年，減為有期徒刑陸月
。又共同犯詐欺取財罪，處有期徒刑壹年貳月，減為有期徒刑柒
月。又共同犯行使偽造私文書罪，處有期徒刑拾壹月，減為有期
徒刑伍月又拾伍日；偽造參份荷蘭銀行資金證明上之偽造「Fann
y Tsen g」署名參枚（每份各壹枚）及偽造「Keith Sun 」署名
壹枚署押沒收。應執行有期徒刑壹年貳月；偽造參份荷蘭銀行資
金證明上之偽造「Fanny Tseng 」署名參枚（每份各壹枚）及偽
造「Keith Sun 」署名壹枚署押沒收。
乙○○共同犯詐欺取財罪，處有期徒刑拾月，減為有期徒刑伍月
，如易科罰金，以新臺幣貳仟元折算壹日。
    犯罪事實
一、丙○○前於民國94年8 月23日，因詐欺案件，經臺灣高等法
    院臺中分院以93年度上易字第1302號判決處有期徒刑6 月確
    定，於94年10月18日易科罰金執行完畢。詎仍不知悔改：
（一）戊○○於95年11月間，經由不知情之丁○○，結識鴻宇產
      業開發股份有限公司（下稱鴻宇公司）之實際負責人壬○○（即起訴書所載之黃庭英，名義負責人為辛○○）後，
      與丙○○共同意圖為自己不法之所有之犯意聯絡，明知「
      臺灣首富郭台銘」實際上並無提供資投資，且其實際上亦
      無資金可供操作，竟於95年11月中旬某日，在臺北市○○
      路185 號13樓1305室丙○○負責之「安耀國際金融公司」
      （未辦理公司登記，下稱安耀公司），向壬○○佯稱只要
      提供新臺幣（下同）2 千萬元之保證金，丙○○可尋求「
      臺灣首富郭台銘」共同投資，並由郭台銘提供資金來源，
      操作國際滾動基金，即可獲利美金10億元，惟須由壬○○
      提供面額6 百萬元之台支支票，作為補貼資金利息之費用
      等語。之後丙○○並進而擬訂虛偽之「作業程序及時間表
      」予壬○○以取信之，進而於同年月17日，在安耀公司辦
      公室內，由丙○○佯與代壬○○出名投資之丁○○簽訂「
      引進資金定存或綜合乙儲獲利合約書」，虛偽約定「因乙
      方（即丁○○）業務所需經仲洽妥向甲方（即丙○○）引
      貸現金美金參億元整（折算為壹佰零伍億元整）。匯存入
      乙方所指定的銀行與及乙方提示的名下綜合乙存帳號內，
      以配合乙方作為財力證明之用途，雙方同意簽訂本資金引
      貸合約書，條件如下，以資共同遵照。．．．一引貸條件
      ：6.引貸費用：乙方同意給付參仟肆佰萬元整，作為甲方
      提供資金之運作之保證金。．．．二作業程序：．．．1.
      甲乙雙方簽訂本引借合約  書時，乙方須提供其引借保證
      金陸佰萬元正行支本票一張作為與甲方簽約之定頭金外同
      時也備妥所有應付保證金之尾款存入乙方帳戶內以供甲方
      查證，同時甲方須提其資金原存相關資金證明文件及資金
      查證同意書給予乙方提審與報備，乙方須於一個工作天內
      完成查證與報備，隨即請甲方在二個銀行工作天內把約定
      額數的資金匯存入乙方所提示的帳戶內，待全數金額移存
      完成時，並請該受存銀行出具資金資金證明書及對帳單或
      餘額證書正本各乙份，以資乙方送件以起動運作業報備所
      需，同時乙方將保證金之餘額貳仟捌佰萬元正一次付清。
      ．．．」等內容，致壬○○陷於錯誤，於同日將鴻宇公司
      所有之票號為AZ0000000 號、發票日為95年11月15日、面
      額為6 百萬元之合作金庫銀行本行支票1 紙交付予丙○○
      ，丙○○並未依約提出資金證明文件，旋即避不見面，並
      於95年11月21日，將該紙支票存入其不知情同居人何玉桂
      向合作金庫銀行信義分行申設帳號：0000000000000 號帳
      戶內兌現，並提領殆盡。
（二）壬○○因丙○○避不見面，遂欲透過戊○○聯繫丙○○，
      戊○○與丙○○因而另基意圖為自己不法所有之犯意聯絡
      ，於96年1 月間，推由戊○○向壬○○佯稱：若要再繼續
      合作，必須再匯款1 千4 百萬元予丙○○等語，並於96年
      1 月11日，邀約壬○○、丁○○在安耀公司辦公室商談，
      戊○○亦當場佯以附和再投注1 千4 百萬元即可繼續操作
      上開國際滾動基金，繼由丙○○再佯與代壬○○出名之辛○○簽訂合作協議書，虛偽約定「一甲方（指辛○○）出
      資壹仟肆佰萬元，匯入乙方（指丙○○）台北國際商銀（
      德惠分行）0000000000000 號帳號。作為開立甲方5.12億
      美金資金證明及發SWIFT MT-760費用。二乙方開立本票壹
      仟肆佰萬支付甲方，若本案未能成功，由乙方負責清償甲
      方。三乙方在96年1 月12日由大金主郭台銘轉入丁○○君
      名下，開出美金5.12億資金證明，確認書交付香港史帝芬
      作業。並在96年1 月16日由荷蘭總行發出SWIFT MT-760給
      史帝芬指定的操作銀行。四乙方在發出SWIFT MT-760後，
      立即取得回碼條，並向史帝芬取得美金壹仟萬元，甲方分
      配40% ，大金主40% ，乙方及仲介乙○○各10% 。96年1
      月19日完結本案取得10倍利潤（美金伍拾億元）皆可自由
      運用，但需存放香港個人帳戶2 天，待完稅後始可動用。
      分配方式如甲方40 %，大金主40% ，乙方及仲介乙○○各
      10% 。五乙方進度需知會甲方，甲方可監督及會同乙方作
      業。」等內容，丙○○並佯向丁○○索取護照影本供辦理
      資金證明使用，致壬○○陷於錯誤，由鴻宇公司匯款1 千
      4 百萬元至丙○○向永豐商業銀行德惠分行申設帳號：00
      00 0000000000 號帳戶內，丙○○得逞後，亦將該筆款項
      提領殆盡。
（三）丙○○與戊○○為敷衍搪塞，復另基於行使偽造私文書之
      犯意聯絡，推由甲○○於不詳時間、地點，以不明方法偽
      造「ABN-AMRO BANK 」（即荷蘭銀行）之「CONFIRMATION
      OFBAL ANCE」、「CONFIRMATION OF FUNDS 」、「SWIFT
      MT-760」等文件，而偽造用以表示由荷蘭銀行「Manager
      Fanny Tseng 」及「Vice-Pres ident Keith Sun 」所簽
      立用以證明丁○○（英文姓名為LIN, CHING-NAN）在荷蘭
      銀行帳戶存款餘額為美金5 億1500萬元之意思之私文書，
      並交給丙○○後，由丙○○於96年1 月11日後數日內之某
      日交給戊○○，再推由戊○○在安耀公司樓下，透過不知
      情之丁○○轉交予壬○○，而行使之，足生損害於荷蘭銀
      行、壬○○。
（四）丙○○於上開贓款提領殆盡後，食髓知味，委由乙○○出
      面聯繫壬○○，乙○○明知丙○○係以操作國際滾動基金
      名義，詐欺壬○○，竟另與丙○○共同基於意圖為自己不
      法所有之犯意聯絡，於96年3 月11日聯絡壬○○，並在臺
      中市○○○路○ 段12號19樓之1 鴻宇公司辦公室，利用壬○○亟欲取回上開資金之機會，向壬○○佯稱在香港已經
      完成手續，只要再匯款5 百萬元，即可取得美金4 百萬元
      之利潤，並由乙○○出具「乙○○茲向辛○○先生保證，
      出資伍佰萬元，匯入丙○○（永豐銀行德惠分行000-000-
      0000000- 0帳號）。作為荷銀松山分行發SWIFT MT-760的
      費用。S WIFT發出後的三個銀行工作日，可取美金肆佰萬
      元正。到96年3 月31日若未能取得上述款項，乙○○負責
      立即償還辛○○先生共貳仟伍佰萬元正，因恐空口無憑，
      特立保證函為憑。」等虛偽內容之保證函予壬○○，壬○○陷於錯誤，指示鴻宇公司員工黃詩芳於96年3 月15日，
      在合作金庫銀行南屯分行，以鴻宇公司名義匯款5 百萬元
      至丙○○上開永豐商業銀行德惠分行帳戶，丙○○得逞後
      即提領殆盡。嗣因丙○○避不見面，壬○○始知受騙。
二、案經鴻宇公司告訴臺灣臺中地方法院檢察署檢察官偵查起訴
    。
    理    由
壹、證據能力方面
    按被告以外之人於審判外之陳述，雖不符刑事訴訟法第159
    條之1 至第159 條之4 之規定，而經當事人於審判程序同意
    作為證據，法院審酌該言詞陳述或書面陳述作成時之情況，
    認為適當者，亦得為證據；又當事人、代理人或辯護人於法
    院調查證據時，知有第159 條第1 項不得為證據之情形，而
    未於言詞辯論終結前聲明異議者，視為有前項之同意，刑事
    訴訟法第159 條第1 項、第159 條之5 分別定有明文。查檢
    察官、被告丙○○、戊○○、乙○○對於本判決所引用下列
    書面及言詞陳述之證據能力，於本院準備程序時均表示無意
    見，且迄於言詞辯論終結前亦未聲明異議，可認為同意作為
    證據，本院審酌該供述證據之取得過程並無瑕疵，與本案待
    證事實間復具有相當之關聯性，以之為本案證據尚無不當，
    自得採為證據，合先敘明。
貳、實體方面
一、訊據被告丙○○、戊○○、乙○○均矢口否認涉有何上開詐
    欺、偽造文書犯行，被告丙○○辯稱：我是匯錢給甲○○做
    資金證明及SWIFT ，偽造之資金證明係甲○○交給我，並不
    知道是偽造云云；被告乙○○辯稱：我在香港引介他們簽約
    ，後來丙○○來電表示告訴人一方希望繼續完成此案，而告
    訴人一方也同意要再出資5 百萬元，但要求我開保證函，保
    證函是丙○○這邊打好之後傳給我簽的，陳龍淦說操作銀行
    確實有收到荷蘭銀行發的SWIFT MT760 的話，丁○○跟丙○○就可以立刻去香港解付他們二個和基金公司所簽訂投資合
    同的先期款，那時是超過5 百萬元美金，我簽好之後發給丙○○再轉給辛○○，我並沒跟戊○○及丙○○共同詐騙辛○○等人云云；被告戊○○辯稱：我與丁○○認識，我跟他說
    丙○○那邊有資金，可以開資金證明去作國際金融，合作協
    議是由壬○○跟丙○○、丁○○他們去談的，我單純是中間
    人，若有作成的話可賺介紹費，但沒有跟乙○○、丙○○共
    同詐騙壬○○云云。經查：
（一）被告丙○○、戊○○、乙○○如何於上述時地，以前揭方
      法，向告訴人鴻宇公司實際負責人壬○○、名義負責人辛○○詐騙之經過，分據告訴人鴻宇公司名義負責人辛○○
      及證人壬○○指證如下：
  １、告訴人鴻宇公司負責人辛○○於偵訊中指訴：SWIFT MT-7
      60是指我方存款銀行幫助存款人發出的資金證明書，答覆
      對方的文件就是MT-760。被告丙○○說操作滾動基金可以
      獲利，我負責提供2510萬元的資金，這2510萬元包括給郭
      台銘的手續費及利息，第一次拿10萬元給丙○○是定金的
      意思。因為被告丙○○說他跟郭台銘認識，他跟郭台銘之
      間有協議，由郭台銘開出5. 12 億美金的資金證明，就是
      郭台銘的這筆錢要借給丁○○去操作滾動基金，這資金證
      明就是荷蘭銀行開出的證明，當時被告丙○○找了一位大
      金主叫黃聰賢（應為甲○○），他好像是被告丙○○公司
      內的人，當場被告丙○○說甲○○是大金主可以操作，簽
      約當天被告丙○○說不能用我與壬○○的名義簽約，說只
      有丁○○才可能進行操作，因為他說丁○○有申請聯邦儲
      備局，美國FED 申請核准在案，所以用丁○○名義申請的
      核准機率比較高。日期是95年11月17日。簽了之後我當場
      有給他1 張6 百萬元的合庫銀行營業部支票，因為劉盈宏
      提到他不相信被告丙○○，要被告丙○○先提出5 億多的
      資金證明供查詢，怕他拿了錢就落跑，所以先開公司的名
      字，在簽約當天才背書轉讓交付給他，簽約當天被告丙○○說6 百萬元資金先給他，他才提出5 億元資金證明，我
      們把錢交給他之後，被告丙○○就避不見面，後來是被告
      戊○○出面跟我聯絡，他說如果之前的那6 百萬元要再繼
      續合作的話，必須要再匯1 千4 百萬元給被告丙○○；後
      來我就約了丁○○及被告丙○○、戊○○到被告丙○○的
      公司談，於96年1 月11日簽了合作協議書，當天從公司帳
      戶內的錢轉匯了1 千4 百萬元給被告丙○○，結果被告丙○○又消失了差不多2 個月，直到96年3 月11日，他請被
      告乙○○先電話跟我聯絡，他來臺中鴻宇公司找我，跟我
      講這是最後一次機會，要再匯5 百萬元就可以成功了，說
      在香港已經完成手續了，在隔3 天就可取後美金4 百萬元
      給我們，因我急著將之前的本金收回，所以我們就相信他
      了，因為我們要匯5 百萬元給被告丙○○，所以我請被告
      乙○○要保證，他就出具了一紙保證函，是在我公司當場
      寫的，就在當天我叫員工黃詩芳在隔天匯了5 百萬元，在
      合作金庫南屯分行匯入被告丙○○帳戶，錢匯了之後，隔
      天被告乙○○的電話就不通了。卷附之資金證明是被告丙○○交給丁○○的，何時交給丁○○的我忘了，要問丁○○，這是在1 千4 百萬元匯款後丁○○交給我的，他交給
      我2 張，另外MT-760那張也是在1 月14日匯款之後拿給我
      的。被告丙○○在第二次簽合作協議書時，當場有叫丁○○拿護照影本給他，說要拿去銀行開戶，當時在簽協議書
      時，被告丙○○和戊○○有講他們要到香港匯豐開丁○○
      的戶頭，但丁○○並沒有在荷蘭銀行開戶，被告丙○○怎
      麼拿得到荷蘭銀行資金證明，而且這資金證明沒有蓋官印
      。在第二次簽合作協議書當天，被告丙○○有拿郭台銘的
      5 億多的資金證明給我看，就是荷蘭銀行庚○○簽的那張
      證明，向我們說那是郭台銘的資金證明，轉到丁○○名下
      ，第二點他跟我們說庚○○是荷蘭銀行副總裁，可以開出
      銀行的資金證明，所以我們才相信他，被告戊○○當場也
      有講再1 千4 百萬元，這個基金就可以繼續操作，被告乙○○部份是後來丙○○找他出來擔保，再500 萬元就可以
      成功等語（見98年度他字第18號卷《一》第178- 183頁）
      。
  ２、證人壬○○於本院審理中證述：（問：你是否為鴻宇公司
      的實際負責人？）是。（問：你是否有於95年11月間與丙○○等人接洽投資操作國際滾動基金的事情？）有。（問
      ：你是怎麼認識丙○○、乙○○、戊○○？）透過丁○○
      介紹認識被告戊○○後，才到被告丙○○松江路公司，被
      告乙○○本來不認識，他寫了保證書、護照MAIL給我，保
      證什麼時候可以回本，因為有他的保證，我才把錢匯出去
      。（問：你是如何找上丙○○等人接洽投資事情？）透過
      丁○○介紹，被告丙○○有認識郭台銘，我們是因為他有
      認識郭台銘才會投資，現在回想起來才知道是騙局，因為
      我們也見不到郭台銘。（問：你是否有於95年11月17日參
      與以丁○○名義簽訂「引進資金定存或綜合乙儲或立合約
      書」？）有。（問：簽訂該合約書的過程？）我跟丁○○
      去的時候，丁○○與丙○○說丁○○在美國聯邦儲備局有
      報准，所以可以做滾動基金，用他的名字比較可以作得成
      ，所以第一次以丁○○名義簽約。（問：簽立合約書之前
      或簽立當時，戊○○、丙○○有何表示或說何話？）被告
      丙○○說第一個基金沒有問題，第二個操作沒有問題，操
      作由他們一手包辦，我才會投資進去。並說錢是向郭台銘
      借，他的錢才可以用，其他人的錢沒有辦法用，他們的意
      思是說錢要清白，而且要有資金來源，如果有詐騙、販賣
      毒品等所得財務是不能用。（問：丙○○、戊○○如何說
      明操作流程？）2 千5 百萬元投進去做保證，他會開出3
      張資金證明，提出3 張以後，送給國外的人做資金運作，
      之後MT-760是要經過中央銀行總裁簽署，是有價證券，3
      張資金證明通過以後，再將MT-760送到國外去，MT是國外
      基金對內傳輸有價信用狀，後來香港陳龍淦說這是偽造的
      ，MT到，錢就是要到，他們說有開資金證明，有到國外去
      做，後來說MT-760有過期等的問題，才叫我們再開1 張MT
      - 760 ，我們沒有錢，所以要保證可以還我們錢，我們才
      能再調錢進來，才會叫被告乙○○寫保證書。（問：《請
      提示偵卷44頁到48頁》你剛才說他們說要投資2 千5 百萬
      元會開出3 張資金證明，是否就是你所說的資金證明？）
      是。確認他的帳號、資金餘額、資金證明。（問：丙○○
      、戊○○有無說明出多少資金可以獲得多少利益？）有，
      契約書寫的很清楚，他們有寫出來分配表，我們佔百分之
      四十，郭台銘佔百分之四十，他們佔百分之二十。（問：
      該次簽約後是否交付鴻宇公司6 百萬元支票給丙○○？）
      有。（問：是何人交付這個支票？）我交給丙○○，當場
      簽約當場交給他。（問：交付這張6 百萬元支票的用意？
      ）第一次簽約就是說如契約書所載，要做滾動基金，6 百
      萬元是前金。（問：交付這張支票後，丙○○等人是否有
      依你們的約定履行？）6 百萬元支票交付後，沒有拿出3
      張的資金證明，後來再匯了1 千4 百萬元的時候，才拿出
      3 張資金證明出來。（問：你們再匯1 千4 百萬元之前，
      丙○○等人是不是有避不見面？）有這樣子，打電話不通
      ，去公司十幾次沒有碰到他，每次他打給我們才有辦法聯
      絡到他，每次他拿錢之後，電話就關掉，我叫戊○○找，
      有時候會回話，有時候不回話，留給我們的電話不通。（
      問：你剛才提到的6 百萬元支票有無兌現？）兌現，那是
      合作金庫銀行的現金票，可以馬上兌現。（問：《請提示
      他卷67頁到69頁》以辛○○名義簽立合作協議書，簽訂過
      程你有無參與？）我有參與，我代表辛○○簽約的，他在
      車上，那裡沒有辦法停車。（問：為何95年11月已經簽訂
      滾動基金合約書，為何還要簽合作協議書？）那是延續下
      來，丙○○他們一直講說要再拿多少錢才可以做，所以才
      會再簽約，每付一次錢就會簽約。（問：這次簽訂合作協
      議書的過程？如何聯絡？）我有透過丁○○、戊○○去聯
      絡到丙○○，丙○○說他們做到某個階段，要再付錢。（
      問：這次為何還以辛○○名義簽訂協議書？）那些錢是我
      的錢，我代表辛○○簽，就是代表我自己簽一樣。（問：
      你們一開始是以丁○○名義簽訂，為何用辛○○名義？）
      丙○○說辛○○可以做滾動基金，我們拿護照給他，到香
      港匯豐銀行開戶，他們說辛○○沒有不良紀錄，可以操作
      滾動基金。（問：剛才提示的合作協議書，見證人是戊○○，是否是他在場簽名？）如果是他簽的，就是他本人。
      （問：丙○○與戊○○針對這次合作協議書簽訂有無什麼
      樣的表示？）他們講已經做到沒有問題，丙○○有傳真給
      我說做到哪裡，只有收到傳真而已。戊○○沒有表示什麼
      ，只是表示說簽契約就可以拿到錢，只有這麼講。（問：
      合作協議書的內容是何人擬定的？）丙○○公司小姐打出
      來的。（問：協議書裡面為何會提到說「乙方即丙○○在
      96年1 月12日由大金主郭台銘..開出美金5.12億資金證明
      」？）他說要轉入帳戶才能開出資金證明，後來他有無轉
      入我不知道。（問：依照內容來看，資金要由郭台銘提供
      ，是何人講的？）丙○○，契約書有寫要從郭台銘那邊轉
      入資金。（問：協議書有提到要分配百分之十給仲介乙○○，意思為何？）乙○○是聯絡操作方，這是丙○○講的
      ，我以前沒有見過乙○○，後來沒有作成以後，乙○○從
      大陸回來有跟他見過一次面，之後就電話打不通，找不到
      人。（問：這次你們是不是有匯出1 千4 百萬元給丙○○
      ？）是。（問：這次匯1 千4 百萬元作何用？）延續6 百
      萬元投資，要2 千萬元才能作成。（問：1 千4 百萬元金
      額是何人決定？）丙○○說一開始講說要2 千萬元，分二
      個階段付錢。（問：剛才提示與荷蘭銀行以丁○○名義開
      立的文件，那些文件是否有看過？）有看過，我們只看過
      影印的，沒有看過正本，我問他們為何沒有蓋用官印，只
      有簽名，丙○○說這樣就可以了，就可以做，我不了解。
      （問：你是如何取得這些文件？）丙○○還是戊○○拿給
      丁○○，丁○○再拿給我，我是從丁○○那邊拿到這些資
      料。（問：丁○○拿這些文件給你作何用？）丁○○跟我
      說丙○○拿這些東西給我看，證明已經有資金在做。（問
      ：《請審判長提示他卷第62頁保證函》這個以乙○○名義
      在96年3 月14日簽立保證函，有無看過？）有，這是丙○○MAIL給我，說乙○○是操作方，保證沒有問題，叫我再
      匯5 百萬元，簽的時候是3 月14日，3 月31日就可以還我
      們總共2 千5 百萬元的錢。（問：保證函簽立原因？過程
      ？）丙○○說操作方是乙○○那邊介紹的，很有把握，再
      開1 張MT-760就可以重新做，一定要5 百萬元才能重新開
      1 張，叫我一定要匯5 百萬元，要不然之前匯的2 千萬元
      泡湯。（問：這次為何願意再匯5 百萬元？）丙○○說如
      果不匯款，以前投資就不會回來等語（見本院卷《一》第
      233 頁背面-237頁）。
（二）再告訴人鴻宇公司負責人辛○○所述其與壬○○遭詐騙之
      經過，經核與證人丁○○於98年1 月20日偵訊時證述：
      （問：本件國際滾動基金操作的協議事件是誰介紹給辛○○的？）我是透過劉盈宏介紹，才認識辛○○，劉盈宏建
      議由我和他都認識的被告戊○○來協議看有無管道可找到
      資金，後來被告戊○○提議介紹被告丙○○來找資金管道
      。於95 年11 月間，被告戊○○帶著我、辛○○、劉盈宏
      到被告丙○○的安耀公司去談，介紹之後，被告丙○○當
      場說他有管道，有資金來源，大家商量後，辛○○就講說
      如果有的話他願意配合，被告丙○○就開條件說先要付一
      筆利息補貼費用，600 萬元是被告丙○○開的，再來就隔
      幾天簽協議書，當場辛○○拿了張600 萬元的支票給被告
      丙○○，劉盈宏當時有建議說辛○○要付這筆錢，他必須
      要自己和丙○○之間處理，他跟我只是第三者，介紹而已
      ，辛○○說沒有關係，要賺錢就要試試看。簽約交了6 百
      萬元之後，就由辛○○和被告丙○○自己聯絡，之後就是
      有事情才叫我過去。（問：到了96年1 月10號，辛○○是
      否又約你一起到台北松江路簽協議書？）對的，這是第二
      次，也是被告戊○○、丙○○和辛○○、劉盈宏跟我，被
      告丙○○講說大金主錢要出來，不可能用大金主的名字，
      經過幾個人協商後，辛○○提議用我的名字來出名，經過
      現場的人同意之後，我就拿護照影本給被告丙○○，這次
      是被告戊○○通知我的。（問：《提示荷蘭銀行之偽造資
      金證明》這二份偽造資金證明有無經由你的手？）是在我
      給被告丙○○護照影本後的約3 、5 天，被告丙○○講這
      二份資金證明的正本交給被告戊○○，被告戊○○將之拿
      到松江路183 號公司樓下的咖啡廳交給我的，因為這個是
      我的名義，被告戊○○也有影印給辛○○，時間我不曉得
      ，被告戊○○給我的也是彩色影本，我將之放在家中。問
      ：（《提示MT-760》你有無經手到？）我沒有經手，這是
      被告丙○○直接傳真給辛○○的。（問：你個人有無在荷
      蘭銀行或匯豐銀行開戶？）我只有在匯豐銀行信義分行開
      戶，是辛○○在96年2 、3 月間帶我去匯豐銀行開戶，開
      完後的2、3個星期，他又帶我去花旗銀行建國分行開戶，
      是說如果有作成的話，給我的酬勞要匯入這些帳戶等語（
      見98年度他字第18號卷《一》第178-183 頁）。98年3
      月10日偵訊時證述：（問：戊○○跟劉盈宏為何會和你提
      議要介紹丙○○去找資金管道？）是劉盈宏及李朝枝在某
      場合談起國際金融可以浮生利益。（問：你上次也說你並
      沒到荷蘭銀行開戶？）是的，我只有交付護照影本給丙○○而已。（問：既然這樣，在你拿到戊○○所轉交的資金
      證明當時，你如何沒有質疑你竟然在荷蘭銀行有帳戶，裡
      面的金額高達5.12億美金？）我對金融並不瞭解這個業務
      ，因為不懂以為這樣可以產生利益，被告丙○○拿去怎麼
      作我並不瞭解。我曾在簽約時問過被告丙○○沒有去荷蘭
      銀行開戶的話，這樣資金證明會有效嗎？被告丙○○他們
      講可以使用。（問：你的英文姓名？）LIN CHING NAN 。
      （問：《提示不可撤回支出授權書及終止命令》上面的簽
      名是否你本人親簽？）授權書上的是我簽的，時間在96年
      2 月14 日 在博愛路63號的律師事務所簽的，是被告丙○○叫被告戊○○帶我去的，這份授權書是被告戊○○在安
      耀公司交給我，我跟戊○○去律師樓公證完這份文件，正
      本我當場還給被告戊○○轉交給被告丙○○，我有留一份
      影本，終止命令也是我簽的，是被告丙○○於96年4 月23
      日在安耀公司拿給我簽的，他說這個案子送到他們香港操
      作公司，已事隔3 個月沒有消息，從12月、1 月到2 月近
      三個月，操作方沒有付一筆費用出來，被告丙○○跟我說
      他有跟對方講沒有付費的話，這個案子要終止，他拿給我
      簽這份文件之前有跟我說這些理由。（問：你是否有去香
      港跟史帝芬見面？）剛才講的香港方就是史帝芬沒有錯，
      被告丙○○有帶我去一次，時間大約是96年1 月中旬，到
      了香港的一家飯店的咖啡廳，當時我坐在一個沙發，他們
      在另一個沙發由被告丙○○跟史帝芬談事情，內容我完全
      沒有聽到，那個人是不是史帝芬我並不知道，被告丙○○
      在我們見面時有跟我介紹這個人是史帝芬而已，他們談完
      ，談的時間不到1 個小時，我們當天下午就回台灣了。（
      問：簽合作協議書時你既然也有在場，約定要轉入你名下
      的資金由那裡來的？）丙○○講說是由郭台銘大金主的名
      下轉到我的名下。（問：丙○○確實有認識郭台銘嗎？）
      只是被告丙○○這樣講，我並不知道等語（見98年度他字
      第18號卷《一》第265-267 頁）；本院99年5 月4 日審
      理中證述：（問：你是否有於95年11月間與丙○○簽立「
      引進資金定存或綜合乙儲獲利合約書」？）第一次是被告
      戊○○介紹被告丙○○給壬○○談事情，我跟被告戊○○
      是介紹他們二個當事人去談，有事情由他們二人去談，要
      怎麼做怎麼溝通由他們去決定，第一次合約書是證人壬○○叫我出名，他說不方便出名，我說好出名沒有關係，第
      一次合約確實是我簽的。（問：你是因為什麼事情去介紹
      丙○○與證人見面認識的？）95年底，透過劉盈宏認識壬○○，劉盈宏說國際金融炒作可以賺錢，我不懂，我只是
      貪圖介紹的費用。（問：你是如何找到丙○○？）透過被
      告戊○○介紹的，他帶我們到被告丙○○公司。（問：你
      是怎麼跟戊○○提的？）被告戊○○是很久的朋友，我問
      他是不是可以找到大金主，配合出1 張銀行的資金證明，
      我們就可以炒作了。（問：戊○○怎麼跟你介紹丙○○背
      景？）他說說可以介紹被告丙○○給我們認識，但並未介
      紹被告丙○○的背景，只說被告丙○○做國際金融，在松
      江路開公司。（問：當時為何會以你的名義跟丙○○簽訂
      合約書？）95年的時候，他們談好之後，說要找一個人出
      名來做國際金融，我有貪念，出名沒有違法，我的信用很
      正常，劉盈宏、被告丙○○、黃庭英他們推我出名參與國
      際金融。（問：簽約當時有何人在場？）被告戊○○、丙○○公司的黃文種、我、劉盈宏、黃庭英、丙○○。（問
      ：丙○○是否有提到要由郭台銘提供資金這些話？）他有
      提到由郭台銘提供資金這句話。（問：這張600 萬元的票
      ，用途？）需要600 萬元開資金證明。（問：是何人說
      600 萬元是開資金證明用的？）600 萬元是被告丙○○開
      價出來。（問：你是否有於96年1 月間，擔任辛○○與丙○○所簽訂合作協議書的見證人？）95年底簽協議，簽完
      協議後，拿到錢，被告丙○○就關機打不通，事後，被告
      丙○○打給被告戊○○，轉達約我、壬○○一起到公司，
      第二次壬○○要我簽字，我說不要，我就退出當見證人。
      （問：戊○○如何跟你說明？）說被告丙○○要我們見面
      去談。（問：有無說要談何事？）第一次沒有做好，需要
      再怎麼樣怎麼樣，要找我們溝通協商，被告丙○○提供主
      意，壬○○聽了之後同意。（問：這次合作協議書有提到
      ...5.1億資金證明內容是何人講的？）協議書是被告丙○○擬稿的。（問：這一次協議書中提到須將資金轉入你名
      下，是否由你提供個人名義開設帳戶？）被告丙○○叫我
      拿護照給他，協議書簽好，錢交給他，護照交給他，事隔
      二天就開資金證明出來，被告戊○○叫我去被告丙○○公
      司樓下咖啡廳拿，是被告戊○○交給我的，正本在我身上
      ，影印我拿給壬○○。（問：你除了提供護照給丙○○之
      外，有無提供其他證件？）我記得還有身分證影本。（問
      ：你提供護照、身分證影本給丙○○，是要做何用？）要
      去荷蘭銀行開戶拿資金證明。（問：這次簽訂合作協議書
      ，鴻宇公司是否有再次交付款項給丙○○等人？）簽完以
      後，協議書裡面有丙○○帳號，壬○○匯款給他。（問：
      你本人是否有去荷蘭銀行開戶？）沒有。（問：你所收到
      的這些資金證明文件，都是依你名義開立的資金證明，你
      當時有無提出這方面的質疑？）我當時有問為何沒有到銀
      行去開戶，被告丙○○說開出來就好。（問：你有無看過
      乙○○在96年3 月14日開的保證函？）被告丙○○有讓我
      看一下。（問：丙○○為何要拿保證函給你看？）被告丙○○說還要再一筆錢，他跟壬○○說，如果壬○○同意，
      就叫被告乙○○開立保證函等語（見本院卷《一》第238
      頁背面-241頁）相符，益徵證人辛○○、壬○○上開指訴
      並非無據。
（三）又被告丙○○推由被告戊○○轉交給證人丁○○之荷蘭銀
      行資金證明係偽造一情，除據證人即原荷蘭銀行總行副總
      經理庚○○於偵訊中證述：我跟丙○○不認識，我收到傳
      票後，我就去翻我的名片，不曉得是不是安耀集團的丙○○（庭呈名片一張，閱後發還），如果是這個丙○○的話
      ，他是在2006年9 月22日在荷蘭銀行總行101 辦公大樓的
      16 樓 跟他見面，是因為一位李全教立委的助理打電話給
      我說委員的一位朋友想跟我認識，所以我在那時間跟他見
      面，談了什麼是我真的也不記得，我只跟他見過一次面；
      SWIFT MT-760的金融產品我根本沒聽過，我是負責銀行的
      財富管理，是屬於消費金融層面，這產品應該是屬於我們
      的金融商品部，我的英文名稱是「Seraph Sun」，（提示
      偽造資金證明）這些文件我沒看過，簽字也不是我的簽字
      等語（見98年度他字第18號卷《二》第332-334 頁）；及
      於本院審理中證述：我記得跟丙○○只見過一次面，但我
      不記得是否是在庭的丙○○，我不曾經替丙○○、戊○○
      、乙○○等人處理開立資金證明的事情，在我任職荷蘭銀
      行期間並未經手過資金證明的文件等語綦詳（見本院卷《
      一》第242 頁）外，另經比對卷附荷蘭銀行臺北分公司98
      年9 月1 日（98）荷銀商字第311 號函送之庚○○英文簽
      名結果，與資金證明上之簽名明顯不符（見98年度他字第
      18 號 卷《二》第352 頁）；又上開資金證明送請荷蘭銀
      行股份有限公司台北分公司鑑定結果，認均係偽造一情，
      亦有該行98年3 月9 日封管荷銀信字第980017號函1 份附
      卷可證（見98年度他字第18卷《二》第11-18 頁），是被
      告丙○○、戊○○所交給證人丁○○之資金證明既係偽造
      ，足證渠等顯係無法辦理真正之5.12憶美元資金證明一節
      ，已彰彰甚明，故渠二人向證人丁○○等人所稱交付2 千
      萬元即可辦理5.12億美元云云，要非屬實。此外，並有鴻
      宇公司營利事業登記證影本1 張、被告丙○○手寫之說明
      書影本1 份、引進資金定存或綜合乙儲獲利合約書（含作
      業流程）影本1 份、合作協議書影本各1 份、偽造之荷蘭
      銀行資金證明文件3 張、被告丙○○手寫函影本、乙○○
      保證函及護照影本各1 張附卷可稽（見98年度他字第18號
      卷《一》第42-46 、50、59、61-74 頁），足證告訴人鴻
      宇公司負責人辛○○及證人壬○○上開遭被告丙○○、戊○○、乙○○詐騙之陳述應堪採信。
（三）又告訴人鴻宇公司因遭詐騙而先後交付6 百萬元、1 千4
      百萬元及5 百萬元給被告丙○○一情，亦有6 百萬元支票
      簽收影本1 張、合作金庫信義分行98年3 月20日合金信義
      字第0980001320號函附之交易明細表1 份、永豐商銀德惠
      分行98年1 月10日永豐銀惠分行（098 ）字第00001 號函
      附之交易明細表1 份、對帳單及匯款申請書回條聯影本各
      1 張、何玉桂合作金庫存摺影本1 份在卷可稽（見98年度
      他字第18號卷《一》第80-176、185 、卷《二》第22-29
      、36-41 頁）。
（四）被告丙○○、乙○○、戊○○均非可操作國際金融之金融
      機構或基金會人員，此為被告丙○○、乙○○、戊○○等
      人所不否認，渠等復未能證明郭台銘有參與本案出資之幕
      後大金主，而被告丙○○、戊○○就渠等所云荷蘭銀行之
      資金證明取得來源究何所指、取得資金證明之途徑及流程
      為何，均始終未能陳明，更遑論被告丙○○、戊○○、乙○○等人有無取得鉅額美元資金證明之管道及能力；且被
      告等人就被告丙○○如何得以交付區區6 百萬元、1 千4
      百萬元、5 百萬元之代價，即可為告訴人鴻宇公司取得高
      達5.12億美元之鉅額資金證明，及獲得50億美元鉅額資金
      運用等情，不惟未能詳為說明，甚且未舉證以實其說，竟
      仍推由被告丙○○、戊○○向告訴人鴻宇公司之負責人辛○○、壬○○聲稱有管道、有能力開立荷蘭銀行美元資金
      證明云云，並分別以偽造之資金證明、不實之保證函等手
      段，誘使告訴人鴻宇公司先後匯款6 百萬元、1 千4 百萬
      元、5 百萬元給被告丙○○，顯見被告丙○○分別與戊○○、乙○○確有以前揭詐術使鴻宇公司負責人辛○○、壬○○陷於錯誤而交付財物之犯意聯絡及行為分擔，至為明
      確。
（五）被告丙○○、戊○○、乙○○等人雖以上開情詞置辯，然
      查：
  １、被告丙○○取得告訴人鴻宇公司上開2 千5 百萬元款項後
      ，其資金流向如下：
    (1)被告丙○○將取得之鴻宇公司前揭6 百萬元支票，存入其
      向何玉桂借用之合作金庫銀行信義分行活期儲蓄帳號：00
      00000000000 號帳戶內兌現後，除於95年11月21日提領
      3 百萬元匯入其所有永豐銀行德惠分行帳號：0000000000
      0000號帳戶，於95年11月27日以金融卡轉帳3萬元至其上
      開永豐銀行德惠分行帳戶，95年11月27日提領142 萬元
      後，將其中135 萬元轉至甲○○所有臺灣銀行公館分行帳
      號：000000000000帳戶，其中7 萬元轉至劉雅嫻所有中國
      信託商業銀行花蓮分行帳號：000000000000帳戶外，截至
      96年2 月間停止借用該帳戶止，其餘款項則以ATM 小額提
      款多達近50次（大多提領2 萬元）等情，業據證人何玉桂
      於偵訊中證述明確（見98年度他字第18號《二》第66-67
      頁），並為被告丙○○所不爭執，復有合作金庫信義分行
      98 年3月20日合金信義字第0980001320號函附之交易明細
      表1 份、永豐銀行德惠分行98年4 月10日永豐銀德惠分行
      （098 ）字第00010 號函附之交易明細表1 份、合作金庫
      永康分行98年6 月23日合金永存字第0980002581號函附之
      傳票及取款憑條1 份、臺灣銀行公館分行98年4 月10日公
      館營字第09850004181 號函附之開戶資料及交易名細表1
      份在卷可考（見98年度他字第18號《二》第24-29 、93-9
      7 、115-150 、267-270 頁）。
    (2)再被告丙○○取得鴻宇公司之1 千4 百萬元後，除於95
      年11月21日轉帳3 百萬元匯入其所有永豐銀行德惠分行帳
      號：000000000000 00 號帳戶。96年1 月12日轉帳1 千
      萬元至甲○○所有臺灣銀行公館分行帳號000000000000號
      帳戶內（該帳戶先後於96年1 月12日，分別轉帳匯款5 百
      萬元、350 萬元至陳旭銀所有合作金庫銀行新興分行帳號
      ：0000000000000 號帳戶，96年1 月15日轉帳匯款1 百萬
      元至王靖堯所有星展銀行鼎強分行帳號：000000000000號
      帳戶）。96年1 月12日轉帳匯款10萬元至黃文種所有永
      豐商業銀行南蘆洲分行帳號：00000000000000號帳戶。
      96 年1月12日轉帳匯款10萬元匯至林桂霞所有合作金庫銀
      行迴龍分行帳號：0000000000000 號帳戶；轉帳匯款10萬
      元至蔡婉君所有香港商香港上海匯豐銀行帳號：00000000
      0 號外幣存款帳；轉帳匯款5 萬元至歐麗雪所有彰化商業
      銀行博愛分行帳號：00000000000000號帳戶。96年1 月
      12日、同年月17日、同年月18日、鮇年3 月20日，先後以
      ATM 跨行轉帳匯款30 ,015 元、20,015元、10,015元、30
      ,015元至劉雅嫻所有遠東國際商業銀行松江分行帳號：00
      000000000000號帳戶。96年1 月15日轉帳匯款匯款30萬
      元至何玉桂所有合作金庫銀行信義分行帳號：0000000000
      000 號帳戶；匯款10萬元至林季緯所有郵局局帳號：0000
      000-0000000 號帳戶；匯款10萬元至雙惠惠所有合作金庫
      商業銀行成功分行帳號：000000000000-0號帳戶外，截至
      96 年2月5 日提領完畢止，其餘款項則以ATM 小額提款多
      達90餘次（大多提領2 萬元）等情，有永豐銀行德惠分行
      98 年1月10日永豐銀惠分行（098 ）字第00001 號函附之
      開戶資料及交易明細表1 份、98年2 月5 日永豐銀德惠分
      行（098 ）字第00003 號函附之附表、取款憑條及傳票等
      影本1 份、合作金庫新興分行98年6 月26日合金新興字第
      0980002734號函附之開戶資料及交易明細表1 份、合作金
      庫高雄分行98年4 月8 日合金高存字第0980001701號函附
      之開戶資料及交易明細表1 份、永豐銀行作業處作心詢字
      第980803102 號函附之開戶資料及交易明細表1 份、合作
      金庫灣內分行98年5 月11日合金灣存字第0980002197號函
      附之交易明細表及傳票影本等1 份、永豐銀行南蘆洲分行
      98年7 月8 日永豐銀南蘆洲分行（098 ）字第00010 號函
      附之開戶資料及交易明細表1 份、永豐商銀營業部98年4
      月14日永豐銀營業部（098 ）字第00023 號函附之匯入匯
      出查詢一覽表1 份、合作金庫迴龍分行98年4 月15日合金
      龍存字第0980001605號函及98年6 月24日合金龍存字第09
      80002580號函附表開戶資料及交易明細表各1 份、香港商
      香港上海匯豐銀行98年4 月23日（98）港匯銀（繌）字第
      06006 號函付之開戶資料及交易明細表1 份、彰化銀行博
      愛分行98年6 月22日彰博字第0981507 號函附表開戶資料
      及交易明細表1 份、遠東國際商銀98年4 月14日（98）遠
      銀詢字第0000468 號函及所附之交易明細表1 份、合作金
      庫信義分行98年3 月20日合金信義字第0980001320號函附
      之交易明細表1 份、合作金庫成功分行98年4 月22日合金
      成存字第0980001620號函附表開戶資料及交易明細表1份
      、臺灣銀行公館分行98年4 月23日公館營字第0985000459
      1 號函1 份、臺灣土地銀行臺南分行98年4 月22日南存密
      字第098000039 號函及所附交易明細表1 份等附卷可稽（
      見98年度他字第18號卷《一》第80-176、208-226 頁、卷
     《 二》第24-29 、77 -92、15 7-164、167-171 、174-20
      9 、213-217 、251- 257、272-277 、280-290 、317-31
      9 頁）。
    (3)又被告丙○○取得鴻宇公司匯款5 百萬元後，除於96年
      3 月15日以ATM 跨行轉帳匯款18萬元至何玉桂所有合作金
      庫商業銀行信義分行帳號：0000000000000 號帳戶；轉帳
      匯款10萬元至林季緯所有郵局帳號：0000000-0000000 號
      帳戶；轉帳匯款150 萬元至甲○○所有合作金庫商業銀行
      高雄分行帳號：0000000000000 號帳戶（該帳戶先後於96
      年3 月15日、同年月16日，匯款80萬元、40萬元至陳旭銀
      所有合作金庫商業銀行新興分行帳號：0000000000000 號
      帳戶）；轉帳匯款10萬元至江永清所有京城商業銀行斗六
      分行帳號：0000000000000 號帳戶；轉帳匯款10萬元至黃
      文種所有永豐商業銀行南蘆洲分行帳號：00000000000000
      號帳戶。96年3 月16日以ATM 轉帳匯款5 萬元至林桂霞
      所有合作金庫銀行迴龍分行帳號：0000000000000 號帳戶
      ；以ATM 跨行轉帳匯款2 萬元至何玉桂所有聯邦銀行帳號
      ：000000000000號帳戶，匯款12萬元至蔡婉君所有匯豐銀
      行台南分行帳號：000000000000號外幣存款帳戶；匯款10
      萬元至何靜修所有中國信託商業銀行西台南分行帳號：00
      0000000000號帳戶；並提領現金20萬元。96年3 月20日
      以ATM 轉帳匯款3 萬元至劉雅嫻所有遠東國際商業銀行松
      江分行帳號：00000000000000號帳戶。96年4 月14日轉
      帳匯款25萬元至甲○○所有臺灣銀行新興分行帳戶外，截
      至96年4 月25日提領完畢止，其餘款項則以國內ATM 小額
      提款或轉帳近60次（大多提領2 萬元），國外提款7 次等
      情，有永豐銀行德惠分行98年1 月10日永豐銀德惠分行（
      098 ）字第00001 號函附之開戶資料及交易明細表1 份、
      98年2 月5 日永豐銀德惠分行（098 ）字第00003 號函附
      之交易明細表與傳票等1 份、合作金庫信義分行98年3 月
      20 日 合金信義字第0980001320號函附之交易明細表1 份
      、98 年4月14日合金信義字第09 80001774 號函附之開戶
      資料及交易明細表1 份、合作金庫高雄分行98年4 月8 日
      合金高存字第0980001701號函附之開戶資料及交易明細表
      1 份、合作金庫灣內分行98年5 月11日合金灣存字第0980
      002197號函附之傳票1 份、合作金庫新興分行98年6 月26
      日合金新興字第0980002734號函附之開戶資料及交易明細
      表1 份、京城商銀斗六分行98年4 月8 日（98）京城六分
      字第100 號函附之開戶資料及交易明細表1 份、永豐商銀
      南蘆洲分行98年7 月8 日永豐銀南蘆洲分行（098 ）字第
      00010 號函附之開戶資料及交易明細表1 份、合作金庫迴
      龍分行98年6 月24日合金龍存字第0980002580號函附之開
      戶資料及交易明細表1 份、聯邦銀行98年4 月22日（98）
      聯銀業管字第5424號函1 份、永豐商銀北台南分行98年4
      月9 日永豐銀北台南（098 ）字第00008 號函附之轉帳憑
      證1 份、香港商香港上海匯豐銀行98年4 月23日（98）港
      匯銀（總）字第06006 號函附之開戶資料及交易明細表1
      份、遠東商銀98年4 月14日（98）遠銀詢字第0000468 號
      函附及所附交易明細表1 份、98年6 月22日（98）遠銀詢
      字第0000799 號函附表交易明細表及開戶資料1 份等在卷
      可資佐證（見98年度他字第18號卷《一》第80-176、208-
      226 頁、卷《二》第24-29 、69-92 、153-154 、157-16
      1 、172-173 、213-217 、246-254 、272-277 、280-29
      0頁）。
  ２、依上所述，被告丙○○取得鴻宇公司之前揭2 千5 百萬元
      款項後，均係入其個人或其他私人之帳戶，並無任何款項
      進入供辦理操作國際基金之法人、機構帳戶；且被告丙○○並將部分款項供清償自己在外積欠之款項一情，為其所
      不否認，並據證人江永清於偵訊時證述：我認識丙○○
      ，何玉桂我不認識，丙○○我是10幾年前就認識的，剛認
      識時介紹人黃永和說丙○○需要一筆資金要做一個工程，
      要跟我借6 百萬元，我就跟別人借錢交了現金給丙○○，
      交錢時丙○○跟黃永和在場，沒算利息，約定工程有利潤
      要給我，但後來工程沒做。他有陸續還我部分的錢，在這
      10幾年中還了我2 百多萬元，尚欠3 百多萬元，有時他是
      拿客票，我存到京城銀行斗六分行，有時直接匯款到京城
      銀行的帳戶，有時拿現金3 、5 萬元還給我，我手上還有
      好幾張他跳票的客票；所提示京城銀行斗六分行江永清帳
      戶交易明細在96年3 月15日有一筆10萬元匯款從丙○○帳
      戶匯入我京城銀行斗六分行，這是他陸續還我的欠款，這
      帳戶裡有丙○○匯款的大都是他還我的欠款，另外他還向
      我借一筆40萬元，這筆欠款他有親自拿20萬元現金給我，
      這筆還差我2 萬元等語（見98年度他字第18號卷《二》第
      307-308 頁）。證人蔡長欽於偵訊中證述：丙○○在95
      年底大概11、12月間到高雄時，說他有急用向我借5 萬元
      ，在高雄我當面拿5 萬元給他，他只有說有急用，大概說
      要到香港買機票，所以丙○○在96年1 月12日匯款5 萬元
      到我向歐麗雪借用之彰化銀行博愛分行的款項，就是要還
      我的欠款等語（見98年度他字第18號卷《二》第309-310
      頁）。證人何靜修於偵訊中證述：我認識丙○○，他從
      90年間就陸陸續續跟我借錢，最後一次是在95、96年間，
      他以周轉理由跟我電話聯繫，我都給現金，都是他來拿，
      前後借了80萬元左右，差不多都還了，他都用匯款還我錢
      ，固定匯到中國信託西台南分行的帳戶，所以只要他匯款
      到我中信西台南分行的金額，都是還我的欠款等語（見98
      年度他字第18號卷《二》第334 頁）。證人林益祺於偵
      訊中證述：我兒子林季緯名下豐原南陽郵局的帳戶是我在
      使用，96年1 月15日及96年3 月15日，從丙○○永豐銀行
      德惠分行的帳戶分別匯款10萬元到林季緯帳戶，是因為有
      位名叫張世傑的人被丙○○騙了1 百萬元借款，這兩人我
      都不認識，世傑去拜託我朋友張朝萬去台北幫他找丙○○
      處理，第一次我有跟張朝萬去丙○○在臺北市○○路的安
      耀公司，世傑也有去，沒有碰到人，但有留電話給公司的
      人，公司很大只有一個會計，後來丙○○有跟張朝萬聯絡
      ，有約說第一次先還20萬元，張朝萬說他沒有銀行帳號，
      他又跟我是20幾年的朋友，所以就提供我兒子的郵局帳號
      給他，20萬元是張朝萬自己去領的，因為我有提供提款卡
      跟密碼，他這1 百萬元我有看到文件，就是丙○○騙世傑
      林口有一個工程要招標，叫世傑拿3 百萬元給他，他會負
      責標到，所以世傑就先拿1 百萬兀訂金給丙○○，結果世
      傑回去後上網查詢知道工程早就被標走了，才發現被騙。
      我兒子的帳戶裡只要是丙○○匯入的錢，都是要還那一筆
      欠款，他最後還了大概60萬元或70萬元，錢都是張朝萬拿
      走的等語（見98年度他字第18號卷《二》第335-336 頁）
      。證人黃寶珠於偵訊中證述：丙○○是我前夫，我名下
      湖口郵局的帳戶是我在使用，丙○○曾經在96年6 月15日
      匯款2 萬元到你的湖口郵局的帳戶，我記得4 、5 年前他
      欠我爸120 幾萬元，我跟他要卻要不到錢，只有一次匯了
      3 萬元給我，好像4 、5 年前，這2 萬就是我跟他要債他
      才匯2 萬元給我，他另外又欠我娘家那邊加上我同學總共
      5 百多萬元等語（見98年度他字第18號卷《二》第336 頁
      ）。此外，被告丙○○並未能提供證據證明確有將鴻宇公
      司投資款項用於申請資金證明之用途，是其有不法所有之
      意圖已昭然若揭。
  ３、至被告戊○○雖辯稱僅係介紹人云云，但查被告戊○○以
      前曾擔任過安耀公司之副總經理一職，業據被告丙○○供
      述在卷（見98年度他字第18號卷《一》第229 頁），足證
      被告戊○○與丙○○早已熟識。又據證人張益祺證述安耀
      公司很大，但只有一個會計（見98年度他字第18號卷《二
      》第335 頁），可知，安耀公司客觀上並無實際從事營運
      之跡象，而依卷附之被告丙○○名片所載（見98年度他字
      第18號卷《一》第271 頁），被告丙○○雖掛名安耀集團
      總裁，但安耀公司既無營運跡證，並僅配置一名會計，足
      以推論安耀集團顯係空有其名，復參以證人黃文種於偵訊
      中證述被告戊○○常與被告丙○○往來一情明確（見98年
      度他字第18號卷《二》第336-337 頁），可知被告戊○○
      對於安耀公司之實際情況並非不瞭解，是被告丙○○究竟
      是否認識郭台銘，及有無能力申辦金額高達5.12億美元之
      資金證明，當無從推託不知。從而，其在無法確認被告丙○○能取得郭台銘之資金，及有能力申辦5.12億美元存款
      證明之情況下，即居中引介被告丙○○為告訴人鴻宇公司
      申辦資金證明，並於被告丙○○未提出任何申辦資金證明
      相關文件之情況下，再度遊說鴻宇公司繼續出資1 千4 百
      萬元給被告丙○○，堪認其主觀上確與被告丙○○有不法
      所有之犯意聯絡。
  ４、又查前揭偽造之荷蘭銀行資金證明，係被告丙○○交由被
      告戊○○透過不知情之證人丁○○轉交證人辛○○一情，
      業據被告丙○○、戊○○供述在卷，核與證人辛○○於偵
      訊中證述情節相符，而被告丙○○、戊○○自始未曾帶同
      丁○○前往荷蘭銀行辦理開戶手續一節，為其二人所不否
      認，衡諸倘情，若無開戶即無存款，被告丙○○、戊○○
      既為有相當社會經驗之人，對此金融常識即無不知之理，
      故其二人在證人丁○○並無荷蘭銀行帳戶，則上開荷蘭銀
      行證人丁○○帳戶餘額資金證明文件苟非偽造，其等又豈
      有無端取得荷蘭銀行出具戶名為丁○○之帳戶資金證明之
      理？何況被告丙○○、戊○○自始均未能提出郭台銘有何
      共同投資之證據資料，足證其二人主觀上顯明知該等存款
      證明係偽造私文書無訛。
  ５、另查鴻宇公司因迄未收到被告丙○○所承諾之美金1 千萬
      元其中百分之四十之分配款，遂要被告丙○○提供香港基
      金操作方之保證函，被告丙○○因而於96年3 月14日擬具
      內容為「乙○○茲向辛○○先生保證，出資伍佰萬元，匯
      入丙○○（永豐銀行德惠分行000-000- 0000000- 0 帳號
      ）。作為荷銀松山分行發SWIFTMT-760 的費用。S WIFT發
      出後的三個銀行工作日，可取美金肆佰萬元正。到96年3
      月31日若未能取得上述款項，乙○○負責立即償還辛○○
      先生共貳仟伍佰萬元正，因恐空口無憑，特立保證函為憑
      。」之保證函，由被告乙○○簽名後，交給鴻宇公司，鴻
      宇公司因而匯款5 百萬元予被告丙○○等情，業據被告丙○○、乙○○供述在卷，核與證人辛○○、壬○○證述情
      節相符，並有該保證函1 份附卷可考（見98年度他字第18
      號卷《一》第62頁）。然查被告乙○○在完全未參與被告
      丙○○與鴻宇公司代表人辛○○間之合作協議過程，苟非
      事先已被告丙○○有所謀議，豈有無端於96年3 月14日具
      名向辛○○保證，並無端為被告丙○○擔保負責償還高達
      2 千5 百萬元鉅款之理？何況鴻宇公司所交付之上開款項
      ，均遭被告丙○○提領或轉帳殆盡，並非用於合作協議內
      容，而被告丙○○、戊○○、乙○○等人均無人償還鴻宇
      公司之投資款，益證其等上開所為係在行詐欺之實。
（六）綜據上述，被告等人上開所辯，無非事後卸責之詞，均不
      足採信。本案事證明確，其等上開犯行均堪認定，應依法
      論科。
二、論罪科刑
（一）按刑法第212 條之文書，雖為私文書或公文書之一種，但
      偽造此種文書，多屬於為謀生及一時便利起見，其情節較
      輕，故同法於第210 條及第211 條外，為特設專條科以較
      輕之刑，依特別規定優於普通規定之原則，殊無適用同法
      第210 條或第211 條，而論以偽造私文書或公文書罪之餘
      地。又刑法第212條所稱關於品行、能力、服務或其他相
      類之證書、介紹書係指與謀生有關，或為一時之方便，其
      偽造之結果於公共信用之影響較輕者而言，至印鑑證明書
      大都於不動產物權或於法律上重要權利之得喪變更有重大
      影響之事項，作為當事人真意之主要憑證，自不在刑法第
      212條範圍之內（最高法院43年台上字第875號判例要旨、
      70年台上字第4986號判例要旨參照）。本件所偽造之存款
      證明，顯非關於「品行、能力、服務或其他相類之證書」
      ，且非與謀生有關，或為一時之方便，依上開說明，應認
      係私文書無誤。故核被告丙○○、戊○○、乙○○所為，
      均係犯刑法第339 條第1 項之詐欺取財罪；被告丙○○、
      戊○○另犯同法第216 條之行使同法第210 條偽造私文書
      罪。
（二）被告丙○○、戊○○間，就第一、二次對告訴人鴻宇公司
      詐欺取財罪，被告丙○○、戊○○及案外人甲○○行使偽
      造私文書罪，被告丙○○、乙○○間，就第三次對告訴人
      鴻宇公司詐欺取財罪，分別有犯意聯絡及行為分擔，均應
      論以共同正犯。
（三）另被告丙○○所犯上開3 次詐欺取財罪、1 次行使偽造私
      文書罪嫌，被告戊○○所犯上開2 次詐欺取財罪、1 次行
      使偽造私文書罪，均犯意各別，行為互殊，應予分論併罰
      。
（四）被告丙○○前於94年8 月23日，因詐欺案件，經臺灣高等
      法院臺中分院以93年度上易字第1302號判決處有期徒刑6
      月確定，於94年10月18日易科罰金執行完畢一情，有臺灣
      臺中地方法院檢察刑案資料查註紀錄表及臺灣高等法院被
      告前案紀錄表在卷可稽，其於執行之執行完畢後5 年內，
      故意再犯本件有期徒刑以上之4 罪，均為累犯，各應依刑
      法第47條第1 項規定，加重其刑。
（五）爰審酌被告丙○○有多次詐欺、偽造文書之前案紀錄（見
      前開紀錄表），素行不端，渠等3 人均不思以正途取財，
      利用鴻宇公司負責人需銀行資金證明進行國際金融操作之
      機會，以鉅額利潤為餌，誘使鴻宇公司一再匯款，而分別
      詐得鴻宇公司所交付之鉅額財物6 百萬元、1 千4 百萬元
      、5 百萬元，手段惡劣，對鴻宇公司之財產權益危害匪淺
      ，嚴重擾亂社會交易秩序，並考量被告3 人各自參與犯罪
      之程度深淺、期間長短、角色分工，暨犯後迄未與告訴人
      和解，復未歸還分文與鴻宇公司，態度實屬不佳等一切情
      狀，分別量處如主文所示之刑。
（六）另按九十六年罪犯減刑條例業於96年7 月4 日公布，並自
      同年月16日施行，該條例第二條明文規定：「犯罪在中華
      民國九十六年四月二十四日以前者，除本條例另有規定外
      ，依下列規定減刑：三、有期徒刑、拘役或罰金，減其刑
      期或金額二分之一」；本件被告丙○○所犯行使偽造私文
      書罪及第三次詐欺取財罪，被告戊○○所犯上揭3 罪，及
      被告乙○○所犯上開詐欺取財罪之犯罪時間均係在96年4
      月24日以前，且非屬上揭減刑條例第3 條規定不予減刑之
      情形，故依上開規定，本件此部分應減其等所受有期徒刑
      宣告之2 分之1 ，並就被告丙○○、戊○○部分依該減刑
      條例第11條及第10條第1 項之規定，遵照刑法第51條第5
      款之限定範圍予以定應執行之刑，暨就被告乙○○部分依
      上揭減刑條例第9 條規定，併諭知易科罰金之折算標準。
（六）按被告等用以詐欺取財之偽造等書類，既已交付於被害人
      收受，則該物非屬被告所有，除偽造書類上偽造之印文、
      署押，應依刑法第219 條予以沒收外，依同法第38條第3
      項之規定，即不得再對各該書類諭知沒收（最高法院43年
      臺上字第747 號判例意旨參照）。查被告丙○○、戊○○
      所行使3 份偽造資金證明已交付證人丁○○，而非被告2
      人所有，固毋庸沒收；惟上開偽造資金證明上之偽造「Fa
      nny Tseng 」署名3 枚（每份各1 枚）及偽造「Keith Su
      n 」署名1 枚，不問屬於犯人與否，均應依刑法第219 條
      之規定宣告沒收，附此敘明。
三、至於案外人甲○○（身分證號碼：Ｚ000000000號，民國○○年
    ○ 月○ 日生）涉嫌偽造前揭3 份資金證明部分，既未據檢察
    官起訴，本院自無從審究，應由檢察官另行偵辦，併此敘明
    。
據上論斷，應依刑事訴訟法第299 條第1 項前段，刑法第28條、
第339 條第1 項、第216 條、第210 條、第219 條、第47條第1
項、第51條第5 款、第41條第1 項前段，中華民國九十六年罪犯
減刑條例第2 條第1 項第3 款、第7 條、第9 條、第10條第1 項
、第11條，刑法施行法第1 條之1 ，判決如主文。
本案經檢察官己○○到庭執行職務。
中    華    民    國    99    年    9     月    7     日
                  刑事第十庭  審判長法  官  施慶鴻
                                    法  官  簡婉倫
                                    法  官  莊秋燕
以上正本證明與原本無異。
如不服本判決應於收受判決後10日內向本院提出上訴書狀，並應
敘述具體理由；其未敘述上訴理由者，應於上訴期間屆滿後20日
內向本院補提理由書（均須按他造當事人之人數附繕本）「切勿
逕送上級法院」。
                                    書記官  楊賀傑
中    華    民    國    99    年    9     月    7     日
附錄論罪科刑法條：
中華民國刑法第210條
（偽造變造私文書罪）
偽造、變造私文書，足以生損害於公眾或他人者，處 5 年以下
有期徒刑。
中華民國刑法第216條
（行使偽造變造或登載不實之文書罪）
行使第 210 條至第 215 條之文書者，依偽造、變造文書或登載
不實事項或使登載不實事項之規定處斷。
中華民國刑法第339條
（普通詐欺罪）
意圖為自己或第三人不法之所有，以詐術使人將本人或第三人之
物交付者，處 5 年以下有期徒刑、拘役或科或併科 1 千元以下
罰金。
以前項方法得財產上不法之利益或使第三人得之者，亦同。
前二項之未遂犯罰之。

司法院資訊處製作；財團法人民間司法改革基金會備份。
